【裁判字號】    90,交訴,34
【裁判日期】    900821
【裁判案由】    公共危險等
【裁判全文】
臺灣板橋地方法院刑事判決                            九十年度交訴字第三四號
    公  訴  人  臺灣板橋地方法院檢察署檢察官
    被      告  丙○○
右列被告因公共危險等案件，經檢察官提起公訴（九十年度偵緝字第二六三號），本
院判決如左：
    主  文
丙○○因過失傷害人，處拘役伍拾伍日，如易科罰金，以參佰元折算壹日；又駕駛動
力交通工具肇事，致人受傷而逃逸，處有期徒刑陸月，如易科罰金，以參佰元折算壹
日。
    事  實
一、丙○○於民國八十九年九月十六日十七時許，駕駛已辦理報廢繳銷車牌而未懸掛
    車牌之原車號為ＤＹ─４０９號營業小客車，沿台北縣三重市○○路由三重市往
    新莊市方向行駛，行經三重市○○路與五谷王北街口時，應注意汽車迴車時，在
    設有禁止迴車標誌或劃有分向限制線，禁止超車線、禁止變換車道線之路段，不
    得超車，且汽車迴轉前，應暫停並顯示左轉燈光或手勢，看清無來往車輛，並注
    意行人通過，始得迴轉，而前開路段係劃有分向限制線（雙黃實線），禁止車輛
    跨越行駛，並不得迴轉，依當時情形並無不能注意之情形，竟應注意能注意而疏
    未注意顯示左轉燈光或手勢，並看清後方有無來車，即逕自路旁從該處迴車，適
    有同向後方由甲○○駕駛車號ＧＦＵ─３３９號重型機車並後載其子乙○○行經
    該處時，見狀避煞不及而撞及丙○○所駕駛前開營業小客車之左側駕駛座車門，
    使甲○○人車倒地，並受有前胸瘀腫（三╳七公分）、右膝瘀腫（一二╳一二公
    分）、左大腿瘀腫（八╳五公分）、左膝瘀腫（三╳三公分）、左下肢瘀腫（一
    五╳一０公分）之傷害。丙○○肇事後，明知汽車駕駛人駕駛汽車肇事致人受傷
    或死亡，應即採取救護或其他必要之措施，並向警察機關報告，不得駛離，詎其
    於下車查看甲○○之受傷情形後，未待警方到場處理，亦未將甲○○送醫，即駕
    車逃逸。
二、案經甲○○訴由台北縣警察局三重分局報請台灣板橋地方法院檢察署檢察官偵查
    起訴。
    理  由
一、訊據被告丙○○對於右述時、地在設有分向限制線之路段違規迴車之事實固供認
    不諱，惟矢口否認有肇事逃逸之犯行，辯稱：伊當時在雙黃線等候迴轉，且有打
    方向燈及做手勢，是告訴人車速過快才撞到伊所駕駛之車子；又伊在發生車禍後
    有留聯絡電話，並沒有逃逸云云。經查，被告駕車於右述時、地，突然自路旁迴
    車，致告訴人避煞不及，而撞及被告所駕駛之右開營業小客車，告訴人當時之車
    速約三、四十公里，且被告於肇事後逃逸等情，已據告訴人甲○○迭於警訊、偵
    查中指訴綦詳，核證人乙○○於本院調查時結證稱：「當時我母親即告訴人用機
    車載我去板橋火車站坐火車，路邊的計程車沒有打方向燈就迴轉，我們撞到該計
    程車駕駛座的門。」、「（撞到後該計程車如何處理？）我們就將機車移到路邊
    等警察來處理，我有注意計程車司機的動作，他原先有下車查看，後來他就等的
    不耐煩，又走回計程車從右前坐的門進去，因為另一邊的門不能打開，我跟過去
    問他要做什麼？他沒有回答就將車子開走。」等語大致相符，並有台北縣警察局
    三重分局肇事現場草圖乙紙、現場照片及機車受損照片共四張、告訴人所提出之
    行政院衛生署台北醫院診斷證明書乙紙在卷可稽；復依上開肇事現場草圖乙紙及
    現場照片、機車受損照片觀之，車輛之迴車痕跡係自路邊開始呈一弧形，並停止
    於對向車道，且告訴人所駕駛之右開重型機車僅車頭之導流板受損有擦痕，並未
    因撞擊而脫落，顯見告訴人當時車速不快，且被告係自路邊開始迴車。綜上所述
    ，被告前開所辯，顯係事後圖卸刑責之詞，不足採信。
二、按汽車迴車時，在設有禁止迴車標誌或劃有分向限制線，禁止超車線、禁止變換
    車道線之路段，不得超車；且汽車迴轉前，應暫停並顯示左轉燈光或手勢，看清
    無來往車輛，並注意行人通過，始得迴轉；道路交通安全規則第一百零六條第二
    款、第五款分別定有明文。又分向限制線（雙黃實線），禁止車輛跨越行駛，並
    不得迴轉，道路交通標誌標線號誌設置規則第一百六十五條第一項亦有明文規定
    。查本件肇事路段係劃設有分向限制線（雙黃實線），且事故發生時之天候係晴
    天，視距良好，無障礙物，路面亦為乾燥、無缺陷之柏油路，此有右開肇事現場
    草圖之記載可據及現場照片二張在卷可憑，而依當時情形並無不能注意之情事，
    詎其竟應注意能注意而疏未注意顯示左轉燈光或手勢，並看清後方有無來車，即
    逕自路旁從該處迴車，致有同向後方由告訴人甲○○所駕駛之右開重型機車行經
    該處時，見狀避煞不及而撞及被告所駕駛前開營業小客車之左側駕駛座車門，使
    告訴人人車倒地，並受有傷害，是被告應負過失罪責甚明，且經本院囑請台灣省
    台北縣區車輛行車事故鑑定委員會鑑定本件事故責任歸屬之結果，亦認被告駕車
    由路旁起駕跨越雙黃線違規迴轉，且未注意行進中車輛為肇事原因，有該會九十
    年七月六日北鑑字第九０一五四三號函附之鑑定意見書乙份存卷可參。又告訴人
    甲○○確因本件事故受有傷害，已如前述，則被告之過失犯行與告訴人之傷害間
    ，顯有相當因果關係。從而，本件事證明確，被告過失傷害及肇事逃逸之犯行，
    均堪認定。
三、核被告所為，係犯刑法第二百八十四條第一項之過失傷害罪，及同法第一百八十
    五條之四肇事逃逸罪。爰審酌被告曾有違反麻醉藥品管理條例、動產擔保交易法
    、能源管理法等素行（均未構成累犯），被告之過失程度，犯罪所生之危害、告
    訴人所受之傷勢、事後仍未與告訴人達成民事和解，及其犯後態度等一切情狀，
    分別量處如主文所示之刑；又被告行為後原刑法第四十一條之規定：「犯最重本
    刑為三年以下有期徒刑之刑之罪，而受六月以下有期徒刑或拘役之宣告，因身體
    、教育、職業或家庭之關係或其他正當事由，執行顯有困難者，得以一元以上三
    元以下折算一日，易科罰金。」，已於九十年一月四日經修正為刑法第四十一條
    第一項，該規定為：「犯最重本刑為五年以下有期徒刑之刑之罪，而受六月以下
    有期徒刑或拘役之宣告，因身體、教育、職業或家庭之關係或其他正當事由，執
    行顯有困難者，得以一元以上三元以下折算一日，易科罰金。但確因不執行所宣
    告之刑，難收矯正之效，或難以維持法秩序者，不在此限。」，並於同年月十日
    經總統公布施行，經新舊法比較結果，其中過失傷害部分對被告不生影響，肇事
    逃逸部分則以新法對被告有利，爰均依裁判之新法，均諭知易科罰金之折算標準
    ，以示懲儆。
據上論斷，應依刑事訴訟法第二百九十九條第一項前段，刑法第二條第一項前段、第
一百八十五條之四、第二百八十四條第一項、第四十一條第一項，罰金罰鍰提高標準
條例第一條前段、第二條，判決如主文。
本案經檢察官陳炎辰到庭執行職務。
中      華      民      國      九十    年      八      月    二十一    日
                                    臺灣板橋地方法院交通法庭
                                        法  官  高  明  德
右正本證明與原本無異。
如不服本判決，應於判決送達後十日內，向本院提出上訴狀。
                                        書記官  高  玉  彬
中      華      民國      九十    年      八      月    二十二    日
附錄本案所犯法條全文
中華民國刑法第二百八十四條
 (過失傷害罪)
因過失傷害人者，處六月以下有期徒刑、拘役或五百元以下罰金，致重傷者，處一年
以下有期徒刑、拘役或五百元以下罰金。
從事業務之人，因業務上之過失傷害人者，處一年以下有期徒刑、拘役或一千元以下
罰金，致重傷者，處三年以下有期徒刑、拘役或二千元以下罰金。
中華民國刑法第一百八十五條之四
駕駛動力交通工具肇事，致人死傷而逃逸者，處六月以上五年以下有期徒刑。


司法院資訊處製作；財團法人民間司法改革基金會備份。
